【裁判字號】    98,台抗,548
【裁判日期】    980716
【裁判案由】    履行契約聲請訴訟救助
【裁判全文】
最高法院民事裁定              九十八年度台抗字第五四八號
抗  告  人  甲○○
上列抗告人因與相對人乙○○間請求履行契約事件，聲請訴訟救
助，對於中華民國九十八年五月七日台灣高等法院台中分院裁定
（九十八年度聲字第四一號），提起抗告，本院裁定如下：
    主  文
抗告駁回。
抗告訴訟費用由抗告人負擔。
    理  由
按當事人因無資力支出訴訟費用而聲請訴訟救助者，關於無資力
支出訴訟費用之事由，應提出可使法院信其主張為真實並能即時
調查之證據，以釋明之，為民事訴訟法第一百零九條第二項、第
二百八十四條所明定。又當事人在原審曾經繳納裁判費而於訴訟
進行中不能釋明其經濟狀況確有重大之變遷，不能遽請救助。再
者，法院於具體個案應審酌當事人所提證據而為准、駁訴訟救助
聲請之裁定，財團法人法律扶助基金會（下稱法律扶助基金會）
准予法律扶助之決定，對於法院並無拘束力。蓋對照民事訴訟法
第一百零七條所定訴訟救助之要件及法律扶助法第六十二條但書
之規定，若謂一經法律扶助基金會准予法律扶助者，於訴訟程序
中聲請訴訟救助時，法院即應准其訴訟救助，無異將法院裁定准
、駁訴訟救助之職權，交由該基金會全權決定，顯非立法之原意
。本件抗告人起訴請求相對人履行契約事件，經台灣彰化地方法
院為其部分勝訴判決後，抗告人就其不利判決部分提起上訴，並
以其業經法律扶助基金會台中分會准予法律扶助為由，向原法院
聲請訴訟救助。原法院認定：抗告人就其無資力支出訴訟費用之
事由，既未提出能即時調查之證據以釋明之，且抗告人有ＪＡＧ
ＵＡＲ牌及國瑞牌汽車各一部，其中ＪＡＧＵＡＲ牌是價值不菲
之進口名車乃眾所皆知，足見抗告人尚非無資力繳納訴訟費用之
人等情，因予裁定駁回抗告人之聲請。經核於法並無違背。抗告
論旨徒以：經法律扶助基金會准予法律扶助之當事人，法院即應
准予訴訟救助。伊原有ＪＡＧＵＡＲ牌之老舊汽車已出售他人，
僅未完成所有權移轉手續而已。該車因積欠巨額稅款等並無殘餘
價值，伊實為無資力之人等詞，指摘原裁定不當，聲明廢棄，已
屬無理。況抗告人於第一審起訴時曾繳納裁判費，其在訴訟進行
中就經濟狀況確有重大變遷之事實並未提出證據以為釋明，依上
說明，其聲請訴訟救助，亦不應准許。難認其抗告為有理由。
據上論結，本件抗告為無理由。依民事訴訟法第四百九十五條之
一第一項、第四百四十九條第一項、第九十五條、第七十八條，
裁定如主文。
中    華    民    國  九十八  年    七    月   十六   日
                      最高法院民事第三庭
                          審判長法官  蘇  茂  秋
                                法官  陳  碧  玉
                                法官  王  仁  貴
                                法官  張  宗  權
                                法官  陳  國  禎
      本件正本證明與原本無異
                                      書  記  官
中    華    民    國  九十八  年    七    月  二十八  日
                                                      Ｅ


司法院資訊處製作；財團法人民間司法改革基金會備份。
